【裁判字號】    98,訴,463
【裁判日期】    980630
【裁判案由】    違反毒品危害防制條例
【裁判全文】
臺灣嘉義地方法院刑事判決               98年度訴字第463號
公  訴  人  臺灣嘉義地方法院檢察署檢察官
被      告  甲○○
上列被告因違反毒品危害防制條例案件，經檢察官提起公訴（九
十八年度撤緩毒偵字第十六號），本院合議庭裁定由受命法官以
簡式程序進行審理，判決如下：
    主  文
甲○○施用第一級毒品，累犯，處有期徒刑壹年參月。
    犯 罪 事 實
一、甲○○前於民國九十年間因施用毒品案件，經本院裁定令入
    戒治處所施以強制戒治，嗣經本院以九十一年度毒聲字第一
    ０五號裁定停止強制戒治，所餘期間付保護管束，迄九十一
    年八月十五日保護管束期滿，未經撤銷視為執行完畢。又於
    九十四年間因施用毒品案件，經本院以九十四年度訴字第六
    ０九號判處應執行有期徒刑一年確定；另於九十五年間因施
    用毒品案件案件，經本院以九十五年度訴字第四七六號判處
    應執行有期徒刑一年確定，後案再經裁定減刑為應執行有期
    徒刑六月，如易科罰金，以銀元三百元折算一日，於九十六
    年七月三十日易科罰金執行完畢。仍不知悔改，另起施用第
    一級毒品及第二級毒品之犯意，於九十七年七月三日十八時
    至十九時許，在其友人位在嘉義市○○路住處內，以將海洛
    因及甲基安非他命混同摻入香菸，同時施用第一級毒品海洛
    因及第二級毒品甲基安非他命乙次。嗣於九十七年七月三日
    二十三時三十分許，在嘉義市○○街一０七號附近為警盤檢
    查獲，再為警採其尿液送驗，其結果呈可待因陽性、嗎啡陽
    性、安非他命及甲基安非他命陽性反應，始知上情。
二、案經嘉義市政府警察局第一分局報請臺灣嘉義地方院檢察署
    檢察官偵查起訴。
    理  由
一、訊據被告甲○○對於上開犯罪事實坦承不諱（見本院卷第23
    頁、第31頁）；參以於九十七年七月四日一時許，為警採其
    尿液送驗，其結果呈可待因陽性、嗎啡陽性反應（按施用海
    洛因後，經人體之水解代謝作用，會呈嗎啡陽性反應）、安
    非他命陽性及甲基安非他命陽性反應等情，亦有代號與真實
    姓名對照表、高雄市立凱旋醫院濫用藥物尿液檢驗報告各乙
    紙在卷可稽，足資擔保被告於本院審理時所為之上開任意性
    自白確與事實相符，應堪採信。而按毒品危害防制條例於九
    十二年七月九日修正公布，自九十三年一月九日施行，其中
    第二十條、第二十三條將施用毒品之刑事處遇程序，區分為
    「初犯」及「五年內再犯」、「五年後再犯」。依其立法理
    由之說明：「初犯」，經觀察、勒戒或強制戒治後，應為不
    起訴處分或不付審理之裁定；經觀察、勒戒或強制戒治執行
    完畢釋放後，「五年內再犯」者，因其再犯率甚高，原實施
    之觀察、勒戒及強制戒治既已無法收其實效，爰依法追訴或
    裁定交付審理。至於經觀察、勒戒或強制戒治執行完畢釋放
    後，「五年後再犯」者，前所實施之觀察、勒戒或強制戒治
    已足以遮斷其施用毒品之毒癮，為期自新及協助其斷除毒癮
    ，仍適用「初犯」規定，先經觀察、勒戒或強制戒治之程序
    。從而依修正後之規定，僅限於「初犯」及「五年後再犯」
    二種情形，始應先經觀察、勒戒或強制戒治程序。倘被告於
    五年內已再犯，經依法追訴處罰，縱其第三次（或第三次以
    上）再度施用毒品之時間，在初犯經觀察、勒戒或強制戒治
    執行完畢釋放五年以後，已不合於「五年後再犯」之規定，
    且因已於「五年內再犯」，顯見其再犯率甚高，原實施觀察
    、勒戒或強制戒治，已無法收其實效，即應依該條例第十條
    處罰（最高法院九十七年度第五次刑事庭會議決議意旨參照
    ）。查被告前九十年間因施用毒品案件，經本院裁定令入戒
    治處所施以強制戒治，嗣經本院以九十一年度毒聲字第一０
    五號裁定停止強制戒治，所餘期間付保護管束，迄九十一年
    八月十五日保護管束期滿，未經撤銷視為執行完畢。又於九
    十四年間因施用毒品案件，經本院以九十四年度訴字第六０
    九號判處應執行有期徒刑一年確定；另於九十五年間因施用
    毒品案件案件，經本院以九十五年度訴字第四七六號判處應
    執行有期徒刑一年確定，後案再經裁定減刑為應執行有期徒
    刑六月，如易科罰金，以銀元三百元折算一日，於九十六年
    七月三十日易科罰金執行完畢等情，有其臺灣高等法院被告
    前案紀錄表乙份在卷可參，其於強制戒治執行完畢後五年內
    曾再犯施用毒品罪，且經法院判處罪刑確定，被告此次施用
    毒品犯行雖係於其前受強制戒治完畢五年後所再犯，揆諸上
    開說明，仍應依毒品危害防治條例第十條處罰。是本件事證
    明確，被告施用海洛因及甲基安非他命犯行，至堪認定，應
    依法論科。
二、按海洛因、甲基安非他命分別屬毒品危害防制條例所定之第
    一級、第二級毒品，故核被告甲○○所為，係犯毒品危害防
    制條例第十條第一項、第二項之施用第一級、第二級毒品罪
    ；其施用前持有海洛因及施用前持有甲基安非他命之低度行
    為，均為施用之高度行為所吸收，均不另論罪。被告以一行
    為同時觸犯上開施用第一級毒品罪及施用第二級毒品罪，為
    想像競合犯，應從一重之施用第一級毒品罪處斷。又被告前
    於九十四年間因施用毒品案件，經本院以九十四年度訴字第
    六０九號判處應執行有期徒刑一年確定；另於九十五年間因
    施用毒品案件案件，經本院以九十五年度訴字第四七六號判
    處應執行有期徒刑一年確定，後案再經裁定減刑為應執行有
    期徒刑六月，如易科罰金，以銀元三百元折算一日，於九十
    六年七月三十日易科罰金執行完畢等情，業如上述，其於五
    年內故意再犯本件有期徒刑以上之罪，為累犯，應依刑法第
    四十七條第一項加重其刑。爰審酌被告前有違反麻醉藥品管
    理條例、毒品危害防制條例前科之素行，國中畢業之智識程
    度，前曾因施用毒品而經觀察、勒戒及強制戒治程序，竟未
    思悔改，另起意再為上開施用毒品犯行，顯然缺乏禁絕毒害
    決心，並衡酌被告施用毒品之種類、次數及其為警查獲毒品
    之數量，再考量施用毒品犯行係屬戕害自身健康之行為，尚
    未危害他人，且被告於本院審理中坦承犯行，其犯後態度尚
    稱良好等一切情狀，量處如主文所示之刑，以資懲儆。
據上論斷，應依刑事訴訟法第二百七十三條之一第一項、第二百
九十九條第一項前段，毒品危害防制條例第十條第一項、第二項
，刑法第十一條、第五十五條、第四十七條第一項，判決如主文
。
本案經檢察官陳則銘到庭執行職務。
中    華    民    國    98    年     6    月    30    日
                       刑事第五庭  法  官  曾宏揚
以上正本證明與原本無異。
如不服本判決應於收受判決後10日內向本院提出上訴書狀，並應
敘述具體理由；其未敘述上訴理由者，應於上訴期間屆滿後20日
內向本院補提理由書（均須按他造當事人之人數附繕本）「切勿
逕送上級法院」。
中    華    民    國    98    年     6    月    30    日
                                   書記官  陳慶昀
附錄論罪科刑法條：
毒品危害防制條例第10條
施用第一級毒品者，處 6 月以上 5 年以下有期徒刑。
施用第二級毒品者，處 3 年以下有期徒刑。


司法院資訊處製作；財團法人民間司法改革基金會備份。
